行　政　法　院　判　決　　　　　　　　　　　　　八十七年度判字第二○七一號
　　原　　　告　潘扶文即聯大就業中心社
　　被　　　告　台北市政府
右當事人間因就業服務法事件，原告不服行政院中華民國八十七年四月二十日台八十
七訴字第一七一八七號再訴願決定，提起行政訴訟。本院判決如左︰
　　主  文
原告之訴駁回。
　　事  實
緣原告於民國八十五年九月間未經許可，從事就業服務業務，以全國聯大教師中心名
義刊登報紙廣告，內容為徵高中職國中國小各科儲備教師，於杜慧莉前去報名應徵請
求介紹工作時，向其收受報名費新台幣（下同）一、○○○元、介紹費一七、五○○
元及函授費三、五○○元。案經台北市政府勞工局勞動檢查處於八十五年十二月四日
派員查證屬實，報由被告以其違反就業服務法第三十五條第二項、第三十九條第一款
及第六款之規定，乃分別依同法第六十條及第六十一條規定，處以罰鍰九○、○○○
元及一三五、○○○元，發給八十六年二月二十日府勞二字第八六○一三四三六○○
號處分書。原告不服，提起訴願、再訴願遞遭決定駁回，遂提起行政訴訟。茲摘兩
訴辯意旨如次：
原告起訴意旨略謂：一、私立就業服務機構：若辦理國內民間職業介紹立案登記的手
續，直接向當地縣市政府辦理商業登記。若外籍勞工仲介，則需向勞工局立案，查本
案之案號：「北市建一商號字第一九六一三一號」，營業項目：職業介紹。本案已
在八十年向台北市政府登記。本案並非以外籍勞工仲介。二、「聯大就業中心社」專
業仲介「全省性」的「教師」為主；為求一目瞭然；登報時用：「聯大教師中心」，
「全國性聯大教師中心」「聯大教師儲備中心」仲介。在新聞局的規定是：雜誌、報
紙之廣告：與業務性質相同、刊登內容無不符合營業範圍，該屬合法。查原告為求廣
告明顯、突出，特別強調「教師」仲介在數千萬種行業中，獨以「教師」為營業項目
．．．故招牌以「聯大教師中心」、「全國性聯大教師中心」，應屬合法。又市面上
有數百來家大型連鎖店如：7-eleven一、五○○家、康是美一、○○○家、統一超商
八五○家、吉的堡、佳音美語．．．全省二千家，按商業登記法：同一縣市內登記立
案，不得有二家以上名稱重覆，即其子公司一律用其他不同名稱申請立案，按規定，
勢必所有用母公司招牌者，統統違規，因立案名稱與招牌不符，事實上：登記立案時
申請的營業項目與現況中事實營業項目相同，就已承認合法；招牌是為了強調產品，
台北市內所有數百種母公司與數千百家子公司，均屬合法；按新聞局之規定：「凡刊
登之廣告、招牌；無煽情、欺騙、賭博、色情販賣、或與營業事實不符之廣告，均屬
合法」。同理；「聯大就業中心社」用「聯大教師中心」、「全國聯大教師儲備中心
」專營教師仲介；強調「教師」仲介，應屬「合法」。三、按私立就業服務機構許可
及管理辦法第四條：營利就業服務機構，得向雇主或求職一方或雙方收取：登記費、
介紹費、職業心理測驗費、或甄試費，營業機構收取費用時，應掣給收據。本案收取
之費用：報名費一仟元、介紹費半個月薪水（預付），保證九十天以內成功若不成功
，九十一天起介紹費退回。並發給：履約保證書。四、綜上所述，足證，本件原處分
及訴願、再訴願決定均未查明事實，顯有違誤，自難令原告甘服，敬祈鈞院詳予審核
，賜依法判決，將再訴願決定、訴願決定及原處分均撤銷，並命原處分機關另為適法
之處分等語。
被告答辯意旨略謂：查本件原告於八十五年九月間以全國聯大教師中心名義於報紙登
載小廣告，內容為徵高中職、國中、國小各科儲備教師，八十五年九月二十六日杜慧
莉前往報名登記，繳交一萬八千元報名費及介紹費，至十一月九日杜君請求介紹工作
時，原告復強迫推銷函授講義繳交三千五百元，合計二萬二千元整，並簽訂工作介紹
委任契約書，約定由杜君委託原告介紹至各級公私立學校擔任教職或行政人員，並繳
交一萬七千五百元之介紹費（即保證金），此有杜君八十五年十一月十六日檢舉函、
同年十一月二十九日談話紀錄、全國聯大教師中心工作介紹委託契約書、相關收據及
潘碧月八十五年十二月四日談話紀錄案卷可稽，是原告顯有從事就業服務業務、並收
取就業保證金及其他規定標準以外之費用事實甚明。至原告主張其早於八十年間申請
設立商號並經合法立案經營職業介紹項目，應無違反就業服務法之虞云云，惟依就業
服務法第三十五條第一項、第二項、第六十五條所明示，未經許可不得從事就業服務
，且就業服務法自八十一年五月八日公布後，相關原有私立就業服務機構業者自應有
義務依法申請許可立案，然原告迄未依法提出合法申請許可，其違法事實，明確無誤
。又原告既名為「聯大就業中心社」專業仲介「全省性」的教師為主；為求廣告明顯
，所登廣告名稱卻為「聯大教師中心」「全國性聯大教師中心」「聯大教師儲備中心
」，廣告內容係徵高中職、國中、國小各科儲備教師，其為不實廣告之違規事實至為
明確，又原告於受杜慧莉委託介紹工作時強迫推銷講義教材，另行收費，即有收取其
他規定標準以外之費用。縱原告於事後將所收款項退還，亦無法免除其違法之責任，
其違反就業服務法第三十五條第一項、第二項、第六十五條、第三十九條第一款、第
六款規定之事實至為明確。綜上論結，本件原告之訴顯無理由，請駁回原告之訴等語
。
　　理　由
按「私立就業服務機構須經主管機關之許可及發給許可證，方得設立；其許可及管理
辦法，由中央主管機關定之。」「未經許可者，不得從事就業服務業務。」「本法施
行前已從事民間就業服務者，應於中央主管機關指定期限內，依本法規定申請許可；
逾期未辦理申請者，以未經許可論處。」為就業服務法第三十五條第一項、第二項及
第六十五條所規定，違反第三十五條第二項規定者，依同法第六十條規定，處新台幣
九萬元以上九十萬元以下罰鍰。次按「推介就業或招募員工，不得有左列行為：一、
為不實之廣告或揭示。．．．六、收取推介就業保證金或其他規定標準以外之費用。
」為同法第三十九條第一款及第六款所規定，違反者，依同法第六十一條規定，處新
台幣一萬五千元以上十五萬元以下罰鍰。又「本法第六十五條所稱本法施行前已從事
民間就業服務者，係指本法施行前，已依有關法令設立之公司或商號組織、財團或公
益社團，從事就業服務者。前項公司或商號組織、財團或公益社團應自本辦法發布施
行日起六個月內，依本辦法有關規定申請許可，逾期未辦理者以未經許可論處。」復
為八十一年七月二十七日發布施行之私立就業服務機構許可及管理辦法第三十八條所
明定。查原告於八十五年九月間未經許可，從事就業服務業務以全國聯大教師中心名
義刊登報紙廣告，內容為徵高中職、國中、國小各科儲備教師，於杜慧莉前去報名應
徵請求介紹工作時，向其收取報名費壹千元、介紹費壹萬柒仟伍佰元及函授費參仟伍
佰元，案經台北市政府勞工局勞動檢查處於八十五年十二月四日派員查證屬實，報由
被告以原告違反就業服務法第三十五條第二項、第三十九條第一款及第六款之規定，
據以八十六年二月二十日府勞二字第八六○一三四三六○○號處分書，分別科處原告
罰鍰玖萬元及壹拾參萬伍仟元。原告不服，循序提起行政訴訟，而主張：其於就業服
務法公布施行前即已登記立案，取得台北市政府北市建一商號字第一九六一三一號
營利事業登記證，並非未經許可。又原告為求廣告明顯突出以「教師」為營業項目，
故以「聯大教師中心」、「全國聯大教師儲備中心」專營教師仲介，強調教師仲介，
應屬合法。再其於本案收取之費用，依就業服務機構許可及管理辦法第四條之規定，
亦屬合法云云。惟查原告以「全國聯大教師中心」名義刊登報紙廣告，內容為徵高中
職、國中、國小各科儲備教師，杜慧莉前去報名應徵請求介紹工作時，向其收受報名
費一、○○○元、介紹費一七、五○○元及函授「國中教概」費用三、五○○元，有
原告潘扶文之妹潘碧月於八十五年十一月十日開立之收據及同年十二月四日之談話紀
錄、廣告剪報、全國聯大教師中心工作介紹委任契約書及杜慧莉八十五年十一月二十
九日談話紀錄影本等附原處分卷可稽。原告雖領有台北市政府北市建一商號字第一
九六一三一號營利事業登記證，然依八十一年七月二十七日發布施行之私立就業服務
機構許可及管理辦法第三十八條規定：「本法第六十五條所稱本法施行前已從事民間
就業服務者，係指本法施行前，已依有關法令設立之公司或商號組織、財團或公益社
團，從事就業服務者。前項公司或商號組織、財團或公益社團應自本辦法發布施行日
起六個月內，依本辦法有關規定申請許可，逾期未辦理者以未經許可論處。」原告並
未依該條規定辦理申請許可，即不得從事就業服務業務。又原告既名為「聯大就業中
心社」，所登廣告名稱卻為「全國聯大教師中心」，廣告內容係徵高中職、國中、國
小各科儲備教師，其為不實廣告之違規事實明確。又原告於受委託介紹工作時另行收
取函授「國中教概」費用，即有收取其他規定標準以外之費用。縱於事後將所收款項
退還，亦無從免除違規行為之處罰。綜上所述，本被告依就業服務法第六十條、第六
十一條規定，分別處以罰鍰九○、○○○元及一三五、○○○元，揆諸首揭規定，核
無違誤，一再訴願決定遞予維持，俱無不合。原告起訴意旨難謂有理由，應予駁回。
據上論結，本件原告之訴為無理由，爰依行政訴訟法第二十六條後段，判決如主文。
中    華    民    國     八十七      年      十      月     二十二      日
                    行 政 法 院 第 五 庭
                                審 判 長 評  事      廖  政  雄
                                         評  事      高  秀  真
                                         評  事      沈  水  元
                                         評  事      林  清  祥
                                         評  事      劉  鑫  楨
右  正  本  證  明  與  原  本  無  異
                                         法院書記官  陳  佩  玲
中    華    民    國     八十七      年      十      月     二十二      日
